臺灣屏東地方法院刑事裁定
111年度聲字第650號
聲明異議人  
即受 刑 人  王冠中


上列聲明異議人即受刑人因詐欺案件，對於臺灣屏東地方檢察署
檢察官執行之指揮（111年度執字第1817號）聲明異議，本院裁
定如下：
    主  文
聲明異議駁回。
    理  由
一、聲請意旨詳如附件之「刑事聲明異議狀」。
二、按受刑人或其法定代理人或配偶以檢察官執行之指揮為不當
    者，得向諭知該裁判之法院聲明異議，刑事訴訟法第484條
    定有明文。該條所稱「檢察官執行之指揮不當」，係指檢察
    官有積極執行指揮之違法及其執行方法有不當等情形而言。
    次按犯最重本刑為5年以下有期徒刑以下之刑之罪，而受6月
    以下有期徒刑或拘役之宣告者，依刑法第41條第1項規定，
    固得易科罰金。但易科罰金，難收矯正之效或難以維持法秩
    序者，不在此限。又依前項規定得易科罰金而未聲請易科罰
    金者，以及受6月以下有期徒刑或拘役之宣告，而不符前項
    易科罰金之規定者，依同條第2項、第3項規定，固均得易服
    社會勞動。然因身心健康之關係，執行顯有困難者，或易服
    社會勞動，難收矯正之效或難以維持法秩序者，不適用之，
    同條第4項亦定有明文。上開易刑處分之否准，係法律賦予
    檢察官指揮執行時之裁量權限，執行檢察官自得考量受刑人
    之實際情況，是否有難收矯正之效或難以維持法秩序，以作
    為其裁量是否准予易科罰金或易服社會勞動之憑據，非謂一
    經判決宣告易科罰金之折算標準，執行檢察官即應為易科罰
    金或易服社會勞動之易刑處分。又所謂「難收矯正之效」及
    「難以維持法秩序」，乃立法者賦與執行檢察官得依具體個
    案，考量犯罪特性、情節及受刑人個人特殊事由，審酌應否
    准予易刑處分之裁量權，檢察官就此項裁量權之行使，僅於
    發生裁量瑕疵之情況，法院始有介入審查之必要，倘檢察官
    之執行指揮，其程序上已給予受刑人就其個人特殊事由陳述
    意見之機會（包括在檢察官未傳喚受刑人，或已傳喚受刑人
    但受刑人尚未到案前，受刑人先行提出易科罰金聲請等情形
    ），實體上並已就包含受刑人所陳述關於其個人特殊事由在
    內之刑法第41條第1項但書或第4項所指情形予以衡酌考量，
    則難認其裁量權之行使有何違法或不當可言。易言之，執行
    檢察官就受刑人是否確因易科罰金或易服社會勞動，而有難
    收矯正之效，或難以維持法秩序之情事，有裁量判斷之權限
    ，法院僅得審查檢察官裁量時其判斷之程序有無違背法令、
    事實認定有無錯誤、其審認之事實與刑法第41條第1項但書
    、第4項之裁量要件有無合理關連、有無逾越或超過法律規
    定之範圍等問題，原則上不宜自行代替檢察官判斷受刑人有
    無上開情事。倘執行檢察官經綜合評價、衡酌後，仍認受刑
    人有上開不適宜為易刑處分之情形，而為否准受刑人易科罰
    金或易服社會勞動之執行命令，則屬執行檢察官裁量權之合
    法行使範圍，自不得任意指為違法或不當（最高法院110年
    度台抗字第1188號裁定意旨參考)。　　　　
三、經查：
  ㈠本件聲明異議人即受刑人王冠中（下稱異議人）前因犯洗錢
    防制法第十四條第一項之一般洗錢罪，經本院以111年度簡
    字第331號判決判處有期徒刑5月、併科罰金新臺幣1萬元確
    定，並經臺灣屏東地方檢察署（下稱屏東地檢署）核發111
    年度執字第1817號執行指揮書執行在案，有各該判決、本院
    被告前案紀錄表、檢察官執行指揮書在卷可參。異議人不服
    本件檢察官之指揮執行，向本院聲明異議，而本院係諭知其
    罪刑之裁判法院，自有管轄權，合先敘明。
  ㈡又本件異議人於民國111年6月16日到案，檢察官於同日詢問
    時告知異議人「本件得聲請易科罰金與聲請易服社會勞動，
    若聲請易科罰金可給予分期繳納，若不繳納，除非聲請易服
    社會勞動獲准，否則將入監執行，而為避免易服社會勞動將
    影響您正常的工作或生活，建議您優先聲請易科罰金，請問
    是否聲請易科罰金?」，異議人答以「有期徒刑5月部分我想
    聲請易服社會勞動，但我今天沒帶體檢表」，再經屏東地檢
    署檢察官就有期徒刑部分通知異議人於111年6月30日下午3
    時許到案執行，異議人於111年6月27日到案執行前具狀向檢
    察官聲請易服社會勞動，經執行檢察官駁回易服社會勞動易
    科罰金之聲請等情，有屏東地檢署執行科111年6月16日執行
    筆錄、異議人刑事聲請狀在卷可佐，而檢察官認異議人「前
    於100年8月31日犯妨害自由等案件，於104年12月25日易科
    罰金執行完畢後，分別於106年及108年間2次觸犯重利案件
    ，認有確因不執行所宣告之刑，難收矯正之效或難以維持法
    秩序之事由」等情，有屏東地檢署111年6月30日屏檢錦康11
    1執聲他621字第1119025031號函可參，並經本院調閱該案執
    行卷宗核閱無訛。
　㈡本件異議人透過開庭陳述之方式使執行檢察官知悉其聲請易
    服社會勞動之意思，且於異議人到案執行前已具狀向檢察官
    聲請易服社會勞動，即已賦予異議人就己身是否有難收矯正
    之效或難以維持法秩序之情形有陳述意見之機會。嗣執行檢
    察官依職權裁量後，已向異議人具體說明不准易服社會勞動
    之理由。是聲明異議意旨指摘檢察官未與異議人表示其個人
    特殊事由之機會云云，難認可採。
  ㈢本件異議人復稱其前科紀錄並不符合檢察機關辦理易服社會
    勞動作業要點第5點第8項之任何一條件，且異議人需承擔照
    顧父母及妻小之責任等語。惟現行刑法第41條有關得易刑之
    規定，已刪除「受刑人因身體、教育、職業、家庭或其他正
    當事由，執行顯有困難」之規定，亦即執行檢察官准否受刑
    人易刑，已不須考量受刑人是否因身體、教育、職業、家庭
    等事由致入監執行顯有困難，而僅須考量受刑人如不接受有
    期徒刑或拘役之執行，是否「難收矯正之效，或難以維持法
    秩序」，以作為其裁量是否准予易科罰金或易服社會勞動之
    依據，倘其未濫用權限，自不得任意指摘為違法（最高法院
    103 年度台抗字第45號裁定意旨參照）。從而本件異議人家
    庭狀況固非無可憫之處，惟異議人是否必須入監服刑或易科
    罰金，乃專屬執行檢察官之裁量權限，若檢察官所為裁量並
    無誤認事實或違反其他法律之原理原則，當不能任意指為違
    法或不當，執行檢察官依法審酌後，因認受刑人上開2次觸
    犯重利罪，而否准易服社會勞動聲請，又本件被告所受宣告
    之罪，法定刑為7年以下有期徒刑之罪，不符易科罰金之要
    件，自不得易科罰金，依法自應入監執行，以維法制；另異
    議人所指不符檢察機關辦理易服社會勞動作業要點第5點第8
    款之任一條件，惟本件檢察官指揮執行係以上開要點第5點
    第9款第5目所載之「有不執行所宣告之刑，難收矯正之效或
    難以維持法秩序之其他事由者」為由，異議人容有誤會，附
    此敘明。
　㈣綜上，本件執行檢察官不准易服社會勞動之執行指揮並無違
    法或不當，是本件受刑人之聲明異議為無理由，應予駁回。
四、依刑事訴訟法第486條，裁定如主文。
中　　華　　民　　國　　111 　年　　7 　　月　　21　　日
                  刑事第一庭    法  官  涂裕洪
以上正本證明與原本無異。
如不服本裁定應於收受送達後五日內向本院提出抗告書狀敘述抗
告之理由抗告於臺灣高等法院高雄分院。
中　　華　　民　　國　　111 　年　　7 　　月　　21　　日
                                書記官  簡慧瑛